【裁判字號】    95,勞訴,68
【裁判日期】    950831
【裁判案由】    給付資遣費等
【裁判全文】
臺灣臺中地方法院民事判決              95年度勞訴字第68號
原      告  甲○○
訴訟代理人  楊承彬律師
被      告  臺中商業銀行股份有限公司
法定代理人  乙○○
訴訟代理人  陳怡成律師
上列當事人間請求給付資遣費等事件，本院於民國95年8月18日
言詞辯論終結，判決如下：
    主      文
被告應給付原告新臺幣拾陸萬零壹佰肆拾肆元，及自民國九十
五年五月十九日起至清償日止，按年息百分之五計算之利息。原
告其餘之訴駁回。
訴訟費用由原告負擔五分之一，餘由被告負擔。
本判決原告勝訴部分得假執行，但被告如以新臺幣拾陸萬零壹
佰肆拾肆元為原告預供擔保後，得免為假執行。
原告其餘假執行之聲請駁回。
    事實及理由
壹、程序部分：
    按訴狀送達後，原告不得將原訴變更或追加他訴；但擴張或
    減縮應受判決事項之聲明者，不在此限；民事訴訟法第255
    條第1項第3款訂有明文。本件原告起訴主張被告應給付原告
    新臺幣（下同）439,211元及其法定利息，嗣於民國95年6月
    12日具狀聲明減縮為被告應給付原告433,344元（即減縮原
    請求之自95年1月11日起至31日止資訊加給5,867元）及其法
    定利息，核均係屬民事訴訟法第255條第1項第3款所謂減縮
    應受判決事項之聲明，依前揭之說明，應予以准許。
貳、實體部分：
一、原告起訴主張：
  (一)原告自89年5月12日起受僱於被告，擔任總行電子金融科資
    訊人員之職務，職稱自到職日起算，剛開始3個月稱「試用
    生」，之後為「辦事員」，2年後即為「業務員」，實際上
    原告所從事之工作內容，均無不同，每月薪資為46,750元，
    包括37,950元之固定薪津及每月均固定發放之資訊加給8,
    800元，至原告任職期間雖陸續考取「信託業務人員」、「
    產物保險業務人員」、「人身保險業務人員」等證照，及通
    過被告銀行內部控制基本測驗，取得成為銀行內部稽核人員
    之資格，惟上開證照及資格取得，對於原告原有之工作內容
    以及薪資計算，均不生影響。詎被告在未與原告協商之情形
    下，突於95年1月4日以中人事字第09507000152號函，自95
    年1月6日起將原告調任至被告所屬之鹿港分行，改派從事業
    務招攬之工作，惟被告隨即對外公開招考從事與原告原工作
    內容相同之雇員5名，顯見被告銀行對於原告所為之職務調
    動，非基於企業經營上所必需，不具有必要性，且此一工作
    調動，乃違反兩造間勞動契約特定工作內容為「從事資訊相
    關工作」、工作地點為「總行電子金融部」之合意，直接剝
    奪原告每月得領取8,800元資訊加給薪資之權利，造成原告
    薪資減少之結果。被告並將原告由原本之專業資訊人員工作
    ，調職改任從事業務招攬，暨辦理放款、存款、外匯、信用
    卡、授信等一般銀行櫃檯業務，除有損原告之專業技能，更
    非從未接觸過一般行員工作之原告所得勝任，此外調動工作
    地點由被告總行至鹿港分行，導致原告上下班通勤時間合計
    達約2小時，每月增加約3,300至4,840元之支出，被告亦未
    對原告有任何之協助，則被告對於原告所為之調動，顯然違
    反內政部（74）台內勞字第328433號函釋揭示勞動基準法施
    行細則第7條第1款所定「工作場所及應從事之工作有關事項
    」之變更應由勞資雙方自行商議決定，及雇主調動勞工工作
    之5項原則（下稱調動5原則）之意旨，由被告自94年6月份
    起至95年1月17日止，一連串非法無預警調職、減低薪資，
    合計造成122名員工退休、202人離職，因而引發投票決議罷
    工，亦證被告所為之調職命令確有權利濫用之嫌。
  (二)原告嗣透過臺中商銀產業工會與被告協商解決，因被告態度
    強硬，以致兩造協商未果，原告遂依據勞動基準法第14 條
    第1項第6款「雇主違反勞動契約或勞工法令，致有損害勞工
    權益之虞者」之規定，於95年1月10日以臺中民權路郵局第
    0109號存證信函，終止兩造間之勞動契約，經被告於95 年1
    月11日收受而生終止之效力。並因被告另積欠原告自94年7
    月起至95年1月10日止之資訊加給55,733元，原告亦已依勞
    基法第14條第1項第5款之規定，於95年7月21日以書狀通知
    被告終止兩造間之勞動契約。則依勞動基準法第14條第3項
    規定準用同法第17條之規定，原告自得請求被告給付資遣費
    316,030元，其詳為：原告自89年5月12日起至95年1月11 日
    止任職於被告之工作年資計為5年又8月，依勞動基準法第2
    條第4款規定，兩造間勞動契約終止之當日前6個月，即自94
    年7月11日起至95年1月10日止所得工資總額合計為342,08 1
    元（94年8月份至95年1月份之應領薪資為46,750元6＋94
    年8月份領取之考績獎金30,147元＋31,434元＝342,081元，
    其餘如「保代產險佣金」係原告平日招募強制汽車責任保險
    等，而按保險金額比例計算所獲得之獎金；「節金」係農曆
    春節、端午節及中秋節等3節獎金，領取日期分別為94年2
    月3日、94年6月9日以及94年9月15日；「出差費」係原告上
    課或受訓時，由被告所發給之津貼；上開3項目最近6個月之
    總金額計為1,510元，但均非勞動基準法所稱之工資，故未
    算入平均工資內。），月平均工資則為55,770元（342,081
    元÷184日=1,859元，元以下4捨5入；1,859元×30日＝55,
    770元），故原告得請求之資遣費計為316,030元（55,770×
    5又8/12=3,163,030元）。
  (三)又被告另積欠原告下列金額，原告自亦得併予請求：
    (1)94年下半年度之考績獎金61,581 元：
      依據被告94年1月21日中人事字第09407000568號函所示，
      被告乃固定於每年2月16及8月16日發放前半年之考績獎金
      ，且雖名為考績獎金，惟實際上均固定發放，具有薪資之
      性質，是比照原告於94年8月份所領取之考績獎金，請求
      被告給付94年下半年度之考績獎金計61,581元，至關於考
      績評比之登錄日期，與考績獎金之發放誠屬2事，不容淆
      混，被告自不得以原告係於考績核定前離職，與考績評定
      辦法規定不符云云，而拒絕給付。
    (2)94年7月份起至95年1月10日止應領之資訊加給55,733元：
      原告於94年7月份前，每月均固定領有資訊加給8,800元，
      此等給付乃屬於原告因從事資訊人員工作所獲得之報酬，
      具有固定性以及經常性，自屬勞動基準法第2條第3款所定
      工資之範疇，而被告銀行在未與原告達成合意之情形下，
      逕自94年7月份起停止發放迄今，乃違反勞動基準法第21
      條第1項規定，原告依據兩造間之勞動契約，自得請求被
      告銀行給付原告94年7月份至95年1月份應領而未領之資訊
      加給之薪資計55,733元（8,800×6+8,800×1/3=55,733元
      ，元以下4捨5入）。
  (四)並聲明：(1)被告應給付原告433,344元，暨自起訴狀繕本送
    達之翌日起至清償日止，按年息5﹪計算之利息；(2)原告願
    供擔保，請准宣告假執行。
二、被告則辯以：
  (一)前述調動5原則，僅為抽象之涵義，有關職務調動權之解釋
    ，及如何適用上開原則，自應遵循被告員工工作規則第12條
    規定：「本公司基於業務發展及內部控制、防杜弊端、靈活
    運用人力並為滿足員工成長動機學習專長技能及生涯規劃，
    得不定期實施工作輪調及服務單位輪調，‧‧‧」、第13條
    第1項規定：「員工須接受本公司所交派之工作及工作地點
    ，並遵從上級主管調度指揮。」；及人事管理規則第1條規
    定：「本行職員之任用、‧‧‧遷調、‧‧‧除工作規則或
    另有規定外悉依本規則行之。」、第34條規定：「員工應服
    從本行之遷調、派遣，不得推諉。」、第77條規定：「員工
    之職務及工作或服務地點，因業務上之需要得由總行隨時通
    知遷調。‧‧‧」等規定，被告於85年5月22日以中人事第2
    560號函、於85年11月9日以中人事字第6110號函、於88年8
    月25日以中人事字第52 02號函，亦係再針對「本行為加強
    人事管理、各營業單位（證券商除外）應將所屬職員（包括
    主管人員）視其能力、個性、學識，按規定期間實施職務輪
    調」之規定，重申「現職擔任期間超過2年以上者應優先調
    動職務。‧‧‧同一職務擔任2年以上未能調派其他適當工
    作者，該單位應申述具體理由報核，但只能再延長1年。‧
    ‧‧員工升任主管之選拔作業將加重對職務輪調之考核，以
    增強主管各項業務能力。」。
  (二)而原告自89年5月12日到職，即由被告指派職務，先後歷經
    總行應用設計科、總行電子金融科「試用生」、「辦事員」
    、「業務員」等職位，並自92年12月30日起依被告中人事第
    11 802號函，即擔任資料庫系統維護管理同一職務。原告先
    後所擔任之職務中，「試用生」之工作內容並無特定，凡銀
    行之事務皆須協助各單位為之，「辦事員」與「業務員」之
    工作內容係從事有關資訊系統維護之工作，而原告未曾有過
    異議，亦依工作規則從事工作，足認原告與被告間應有調職
    之合意。另依被告於79年間所頒布實施之「資訊人員加給辦
    法要點」規定，資訊加給之發放對象以電子金融部之人員為
    原則，但需經考核辦法通過，唯不包括業務處理科長以下之
    人員；又資訊人員如改調其他非資訊單位服務，自當月起不
    再加發資訊加給，前所發放之資訊加給不予追回。足見所謂
    資訊加給乃被告針對特定職務工作性質所給予之專業加給，
    不同於薪資職級之敘等，不屬於薪資之一部，原告輪調後，
    既不再擔任資訊系統管理維護之工作，則被告不再核發資訊
    加給，並無不當。再者，原告在被告輔導下多方學習，取得
    產物保險業務人員、人身保險業務人員等相關專業證照，通
    過內部控制基本測驗，有銷售保險產品領取佣金之紀錄，顯
    見原告確有銷售產品之能力，而新職報到後再輔以相關之職
    務訓練，以熟悉工作內容，何能謂原告定無法勝任一般櫃檯
    業務。此外，現今大眾交通運輸發達，臺中往返鹿港，客運
    平均每10至15分鐘即有車次出發，更有火車、自小客車等其
    他交通工具，車資一趟約75至110元、單趟車程在1小時內，
    均屬便利，故被告對於原告職位之調動地點並非過遠，應屬
    合理範圍。再者，被告更無藉調動之名義，而行逼退之事，
    此由與原告同時受調職之電子金融部同事謝炎仲，在向新單
    位報到後，經依規定觀察考核相當時間後，已再調回總行電
    子金融部門，並未以其他理由解僱可知。是原告主張被告之
    調職違反調動5原則云云，顯非事實。
  (三)被告乃為因應整體之金融體制，提昇經營績效，除培訓主管
    人才、要求員工主動全方位多面學習，俾利日益競爭之環境
    外，更希冀透過有制度之職務輪調規劃，來加強訓練員工熟
    悉銀行內各項業務之能力，以達到內部控管，避免員工有一
    手包辦舞弊之情形發生。因此，被告調任原告擔任新職，純
    出於企業經營之需要，亦未違反前述工作、人事管理等規則
    之規定，更未違反兩造間之勞動契約之約定，遑論稱之係權
    利之濫用。
  (四)再以，原告曾到新職單位報到，由此可見原告亦確已同意被
    告之調職，是兩造間關於勞動工作場所及工作條件之變動，
    係出於雙方之合意所為，原告泛稱被告違反兩造間之勞動契
    約云云，自無理由。又嗣因原告於95年1月6日至同年月13日
    請假期滿後，仍未返回公司上班，被告方於95年1月27日以
    中人事字第09507000892號函，以原告無正當理由繼續曠職3
    日以上為由，依勞動基準法第12條第1項第6款及被告工作規
    則第48條第1項第5款規定，通知原告終止兩造間之勞動契約
    ，並經原告於95年2月3日收受而生效力。從而，原告請求被
    告銀行發給資遣費316,030元並無理由。且縱認被告應給付
    原告資遣費，惟原告係於95年1月13日離職（即請假期滿日
    ），且原告已選用勞工退休新制，換算原告適用勞動基準法
    之年資應為5年1月又20日、適用勞工退休條例之年資為7月
    ，原告自94年7月份至95年1月份之薪資，分別為22,035元、
    37,950元、37,950元、37,950元、37,950元、15,915元，94
    年8月份領取之考績獎金為30,147元、31,434元，以上合計
    為289,281元，離職前6個月平均薪資為48,214元，是原告可
    得請求資遣費之數額為263,168元（計算式：48,214×5又11
    /24=263,168元）。
  (五)至原告請求資訊加給部分，被告對於尚欠原告自94年7月份
    起至同年12月份之資訊加給計52,800元不予爭執。惟原告自
    95年1月6日起即經調職改任非資訊人員，依前揭資訊人員加
    給辦法要點之規定，原告自調職當月起，即95年1月起已不
    得再請領每月8,800元之資訊加給，原告請求被告給付95年1
    月1日起至同年月10日止資訊加給2,933元，亦無理由。
  (六)另被告94年度之個人考績評比時間，係於95年2月25日至95
    年2月26日完成考績分數之登錄，參照被告95年2月24日中人
    事字第09507001497號函說明，原告當時已非現職員工，並
    無參與評比之資格，且考績等位分為五等，由人事室審核，
    丙丁等位不發給獎金，故亦非所有在職員工都必然有考績獎
    金，是原告請求被告給付94年下半年度之考績獎金68,5 81
    元，顯屬無據。
  (7)並聲明：(1)原告之訴駁回；(2)如為不利之判決，請准供擔保
    免為假執行。
三、兩造經協議不爭執及爭執之事項如下：
  (一)不爭執之事項：
    (1)原告自89年5月12日起受僱於被告，於94年7月1日選擇適
      用勞工退休新制，其依舊制之年資為5又2/12，如認兩造
      之勞動契約於95年1月11日或1月13日終止，則其新制基數
      為0.5x 7/12，合計基數為5又11/24。
    (2)原告於95年1月4日接獲被告調職命令之前均擔任被告總行
      電子金融科資訊人員。被告於95年1月4日發布命令，命原
      告於同年月6日至鹿港分行報到，原告於同年月6日前往新
      職報到，隨即自同日請假至1月13日止。並於1月10日提出
      聲請勞資爭議調解，惟經95年2月14日調解不成立。
    (3)原告於95年1月10日以存證信函對被告終止契約，該意思
      表示於同年1月11日到達被告。
    (4)被告於同年1月27日函對原告通知因原告曠職逾3日以上而
      終止契約，該通知已於同年2月3日到達原告。
    (5)原告自94年7月起至94年12月底應領之金額包含每月薪資
      37,950元及資訊加給8,800元，及同年8月份領取業務績效
      考績獎金30,147元與考績獎金31,434元。
    (6)如認原告請求資遣費有理由，兩造均同意將上開所列每月
      薪資37,950元及同年8月份領取業務績效考績獎金30,147
      元與考績獎金31,434元，列入計算平均工資。
    (7)依兩造間之勞動契約，原告自94年7月起至94年12月止每
      月應領資訊加給8,800元，惟被告尚未發給。
  (二)爭執之事項：
    (1)原告主張被告違法調職而對被告終止契約有無理由？
    (2)被告主張原告曠職3日以上而對原告終止契約有無理由？
    (3)原告於95年7月21日書狀主張被告積欠原告94年7月起之資
      訊加給，原告亦得依勞基法第14條第1項第5款之規定終止
      契約，有無理由？
    (4)原告請求被告補發95年1月1日起至1月10日止之資訊加給
      2,933元有無理由？
    (5)原告請求被告給付94年下半年考績獎金有無理由？如有理
      由，則原告94年下半年考績獎金金額為若干？
    (6)如認原告依法得請求資遣費，則其得請求之資遣費為若干
      ？資訊加給及94年下半年之考績獎金是否應計入平均工資
      計算？
四、本院之判斷：
  (一)原告主張依兩造間之勞動契約，被告應給付原告自94年7 月
    起至94年12月止每月應領資訊加給8,800元，合計52,800元
    一節，為被告所不爭執，足信為真，應可採信，合先認定。
  (二)原告主張被告違法調職而對被告終止契約有無理由：
    (1)按工作場所與工作內容為勞動契約之要素，雇主調動勞工
      即為契約內容要素之變更，除非勞資雙方事先於勞動契約
      中已有調職之合意時，應從其約定者外，否則必須得到勞
      工之同意始得調職。又勞工與雇主間之勞動條件依工作規
      則之內容而定，有拘束勞工與雇主雙方之效力，而不論勞
      工是否知悉工作規則之存在及其內容，或是否予以同意，
      依勞動基準法第71條之規定，除該工作規則違反法律強制
      規定或團體協商外，當然成為勞動契約內容之一部。而依
      被告所制定之員工工作規則 (經臺中市政府87年2月27日
      87 府社資字第25334號函同意備查)第12條規定：「本公
      司基於業務發展及內部控制、防杜弊端、靈活運用人力並
      為滿足員工成長動機學習專長技能及生涯規劃，得不定期
      實施工作輪調及服務單位輪調，……」等語、第13條第1
      項規定：「員工須接受本公司所交派之工作及工作地點，
      並遵從上級主管調度指揮。」等語；另被告所制頒之人事
      管理規則 (87年7月27日經被告第15屆第12董事會通過)第
      1條規定：「本行職員之任用……遷調…除工作規則或另
      有規定外悉依本規則行之。」等語、第34條規定：「員工
      應服從本行之遷調、派遣，不得推諉。」等語，及第77條
      規定：「員工之職務及工作或服務地點，因業務上之需要
      得由總行隨時通知遷調。……. 」等語觀之，可見依兩造
      間之勞動契約約定，被告非不得基於自身業務發展及內部
      控制、防杜弊端、靈活運用人力或為滿足原告成長動機、
      學習專長技能及生涯規劃等目的，就原告之職務內容或工
      作場所之變更予以調整或重新配置，此亦為兩造所不爭執
      （見本院卷第150頁），是被告於上開調職目的範圍內，
      對原告享有調職之權利，應無疑義，堪予認定。
    (2)又依前述員工工作規則第12條規定：「‧‧‧有關員工輪
      調實施辦法依內政部74年9月5日（74）台內勞字第328433
      號函雇主調動5原則另訂之。」等語所示，兩造就前述調
      動權利義務之行使方式、限制及實施作為等細節性、技術
      性之內容，係約定另以兩造依據調動5原則之精神所商議
      制訂之「員工輪調實施辦法」為準。雖所謂「員工輪調實
      施辦法」至今尚未經兩造商議研訂，為兩造所認為真，然
      該辦法既經兩造約定應以調動5原則為其基本精神，並以
      之為被告行使調動權之規範內容，則在該辦法經制定完成
      前，就本件被告調動權行使之限制，即非不得逕以調動5
      原則為其適法、妥當與否之判斷依據。故原告主張被告之
      調動權應受調動5原則所規範等語，顯有依據，自可採信
      。
    (3)再按調動5原則係指雇主行使調動權時，應「基於企業經
      營上所必需」、「不得違反勞動契約」、「對勞工薪資及
      其他勞動條件，未作不利之變更」、「調動後工作與原有
      工作性質為其體能及技術所可勝任」及「調動工作地點過
      遠，雇主應予以必要之協助」等項，為兩造所不爭執。而
      查：
    原告主張其月領薪資本為55,770元，被告卻在未與原告協
      商之情形下，即片面於95年1月6日將原告自位於臺中市○
      區○○路456號之被告總行，調至位於彰化縣鹿港鎮○○
      路266號之被告鹿港分行工作，增加原告單程通勤時間約
      50至55分鐘（不包含途中塞車時間），亦未予原告任何交
      通上之協助或補助，且調職後，將原告原所從事之資訊業
      務，調整為業務招攬等工作，致使原告無從獲取每月8,80
      0元之資訊加給，造成每月平均薪資減少等各情，業據其
      提出員工薪津明細等在卷可稽，參之被告對於原告調職後
      將增加約1小時之單程通勤時間，及無法再受領每月8,800
      元之資訊加給等情亦不爭執以觀，堪信為真實，應可採信
      。
    被告雖另辯稱：未降低原告職級，本俸並無減少，係因擔
      任之職務不同，致所領津貼有別，且新派任地點亦非過遠
      ，並未降低工作條件云云。然本件原告在被告總行擔任資
      訊人員時，每月原得領8,800元之資訊加給，經調往沙鹿
      分行後，卻不得再請領該項加給，既為兩造所均認為真，
      而被告雖再補充辯稱上開資訊加給係資訊人員之專業加給
      ，本不列入原告之薪俸中，僅因本次調任非資訊人員職位
      ，而無法領取每月8,800元之資訊加給，實未變更原告之
      職級云云，並提出「資訊人員加給辦法要點」、員工待遇
      表等為證。惟勞動基準法第2條第3款規定：「工資：謂勞
      工因工作而獲得之報酬；包括工資、薪金及按計時、計日
      、計月、計件以現金或實物等方式給付之獎金、津貼及其
      他任何名義之經常性給與均屬之」，故凡某種給與係屬工
      作上之報酬，在制度上有經常性者，自為勞動基準法所規
      定之工資。而原告所領之資訊加給係原告從事資訊人員之
      工作所獲取之報酬，且係按月請領，被告並立有「資訊人
      員加給辦法要點」予以制度化之規範，為兩造所不爭執，
      揆諸上開說明，自屬原告之工資，要不因其名日訂為資訊
      加給而有所不同，是被告此部分所辯，委不可信。則被告
      將原告輪調後所發給之工資，實際上每月即已減少8,800
      元（資訊加給），已占原告原領平均薪資約14﹪，顯已構
      成減薪之事實，故被告辯稱原告職級未降低，尚未溝成減
      薪云云，亦難以採信。
    再原告於調職前之職級係業務員，被告尚且自承調職後未
      降低原告之職級，且新工作為原告所得勝任，而實施輪調
      係為內部控制所必要所為，顯見原告提供原有勞務給付之
      能力並未有所減弱，而給付薪資為雇主依勞動契約所負之
      主給付義務，本不容雇主片面變更契約約定之薪資數額，
      此觀諸勞動基準法第21條第1項之規定自明，是被告抗辯
      於職務調動後，其得調整原告所得領取之加給內容云云，
      亦無理由。故被告逕將原告自資訊業務工作，調職為業務
      招攬性之工作，且使原告平均薪資減少8,800元，此一調
      職命令，顯係對原告之薪資等勞動條件作不利之變更，而
      與上開調動5原則中之「應對勞工薪資及其他勞動條件，
      未作不利之變更」之原則有違，已難認適法。況本件調職
      後，原告單程通勤時間縱不加計途中塞車時，亦須額外增
      加50至55分鐘，來回即須約2小時，此一新職地點，較舊
      職地點，顯然過遠，且就此額外增加之通勤時間，被告未
      予原告任何之交通補助，或提供任何協助，如提供交通
      車、允許適當調整上、下班時間等，即增加原告提出勞務
      給付之成本，形成變相減少原告實得薪資利益之結果，亦
      屬違反前開調動5原則中之「應對勞工薪資及其他勞動條
      件，未作不利之變更」及「調動工作地點過遠，雇主應予
      以必要之協助」等原則，尤應認屬不法。
    據上，原告主張被告之調動違反調動5原則等語，確有所據
      ，被告抗辯其調動原告職務係合法云云，並不足採。
    至被告再辯稱原告於調職後仍到新單位報到，應認兩造已
      合意變更勞動契約中之工作場所及條件云云，但此業為原
      告所堅決否認，且原告於95年1月6日完成調職報到之程序
      後，旋即自同日請假至1月13日止，並於同年月10日聲請
      勞資爭議調解，期間，未實際從事新職工作等情，已如前
      述，由此可見原告之所以前往新職報到，僅意在保全工作
      ，核係暫時性之自保動作，自難因此即認原告業已同意被
      告之調職，否則原告又何以於報到後，旋即請假不上班，
      而消極予以抵制調職，並進而於同年月10日就此調職一事
      聲請與被告進行調解及於當日向被告通知終止契約，是被
      告此部分所辯，應非事實，無可採為其有利之認定。
    按雇主違反勞動契約或勞工法令，致有損害勞工權益之虞
      者，勞工得不經預告終止契約。勞動基準法第14條第1項
      第6款定有明文。本件被告違反兩造所約定適用之調動5原
      則，而違法片面調動原告，致使原告之通勤成本增加，薪
      資卻減少，亦即被告已違反兩造間之勞動契約約定，致原
      告之權益受有損害，且不因被告所為之調職是否係出於企
      業經營所須而有相異之效果，則原告自得依上開規定於95
      年1月11日終止兩造間之勞動契約，故原告主張其得以被
      告違法調職為由而終止勞動契約等語，即有理由，被告辯
      稱調職並不違法，原告不得據此終止契約云云，並無理由
      。
  (三)被告主張原告曠職3日以上而對原告終止契約有無理由？
    兩造間之勞動契約既經原告於95年1月11日合法終止而不復
    存在，有如前述，則原告自95年1月11日起，即無再依兩造
    間之勞動契約提出勞務之義務，遑論有何曠職之情形。被告
    自不得以原告自95年1月13日起曠職日以上而對原告終止契
    約，是被告此部分所辯，顯無理由。
  (四)原告95年7月21日書狀主張被告積欠原告94年7月起之資訊加
    給，原告亦得依勞動基準法第14條第1項第5款終止契約有無
    理由？
    原告主張被告積欠原告自94年7月份起至95年1月10日止之資
    訊加給一情，有卷附之原告存摺、員工薪資明細等可佐，且
    參之被告亦不否認被告確實積欠原告自94年7月份起至同年
    12月份之資訊加給一節，堪信為真。又資訊加給係原告工資
    之一部，業如前述。則被告即有積欠原告工資之事實，原告
    自得依勞動基準法第14條第1項第5款之規定，終止兩造間之
    勞動契約。惟查，兩造間之勞動契約既已於95年1月11日經
    原告另以勞動基準法第14條第1項第6款規定予以合法終止，
    而不復存在，原告嗣再於95年7月21日就此已不存在之契約
    ，再為終止之表示，亦欠缺終止之對象，同無理由。
  (五)原告請求被告補發95年1月1日起至1月10日止之資訊加給2,9
    33元有無理由？
    被告雖辯稱原告於95年1月6日經調派改為非資訊人員，依資
    訊人員加給辦法要點第3條第5項之規定，原告於其受調職當
    月即95年1月間，不得請領資訊加給云云。然本件被告之調
    職係不合法，不生調職之效力，已如前述，則兩造間之勞動
    契約所定之權利義務，即不因此調職而受影響，上開要點之
    規定，即無從適用於本案，亦即被告仍應依原告原有工作內
    容，計付相對應之工作報酬予原告。而原告於調職前既係擔
    任資訊人員，得請領資訊加給，為兩造所不爭執，則於原告
    95年1月11日終止契約前，被告自仍應依約給付95年1月1日
    起至同年月10日之資訊加給2,933元予原告。是原告請求被
    告補發此段期間內之資訊加給2,933元，應有理由。被告辯
    稱其無給付義務云云，要不可信。
  (六)原告請求被告給付94年下半年考績獎金有無理由？如有理由
    ，則原告94年下半年考績獎金金額為若干？
    (1)被告辯稱依95年2月24日中人事字第09507001497號函令，
      被告所屬員工94年下半年之個人考績評比時間，係於95年
      2月25日至同年月26日完成考績分數之登錄，且發放考績
      獎金時，業已離職（辭職、自請退休、資遣）、停職、留
      職停薪或經本行終止僱用關係者非現職員工不發給考績獎
      金，而原告已於95年2月3日經被告予以解雇，依上開規定
      ，原告自不得請領94年下半年考績獎金等語，業據其提出
      95年2月24日中人事字第09507001497號函文1紙附卷可稽
      ，徵之原告亦不爭執上開函文之真正一情，可信為真實，
      自可採信。而據前述人事管理規則76條規定：「員工考績
      辦法及考績委員會設置辦法，由董事長核准後施行，修改
      時亦同。」等語及前述工作規則第36條規定：「本公司員
      工考核分為平時考核、上下期考核及年度考核，自每年1
      月1日起至12月31日止，考核成績作為員工升遷、加薪、
      或分配獎金、職務輪調等重要依據，其考核辦法另定之」
      等語；可見被告上開就94年下半年考績獎金發放標準所為
      函示之內容，性質上係屬被告所得自行制訂之工作規則之
      一，且經核其內容並無違反法律之強制規定之情形，並原
      告亦未爭執其等內容是否與團體協商內容有違，則依勞動
      基準法第71條之反面解釋，自屬有效，當然成為被告與其
      員工間勞動契約內容之一部。又兩造間之勞動契約雖於95
      年1月11日經原告予以終止，但上開函示內容係用以補充
      被告與員工間關於94年下半年考績獎金發放等之約定，於
      其公佈時起，回溯至94年下半年考績計算之起點時開始適
      用，兩造間之勞動契約既於94年下半年考績計算之終點後
      之95年1月11日始終止，自應認上開函示內容亦生回溯補
      充兩造間勞動契約內容之效力，否則兩造間之勞動契約就
      94年下半年考績如何計算、核發等情即欠缺規範，於兩造
      均非公平。是依上開函示內容，原告既已於94年下半年考
      績評定前離職，而無法參與該期考績之評定，即無受領考
      績獎金之資格，自不得再向被告請求給付。
    (2)再依勞動基準法第2條第3款規定，工資係勞工因工作而獲
      得之報酬，包括獎金、津貼及其他任何經常性給與均屬之
      。如為勞務性給與及經常性給與性質即屬工資。主管機關
      唯恐不明確，特於施行細則第10條明定11款名義之給與排
      除在「經常性給與」之外。按工資實係勞工之勞力所得，
      為其勞動對價而給付之經常性給與。倘雇主為改善勞工生
      活而給付非經常性給與；或為其單方之目的，給付具有勉
      勵、恩惠性質之給與，即非為勞工之工作給付之對價，與
      勞動契約上之經常給與有別，不得列入工資範圍之內。兩
      造爭執之94年下半年考績獎金，顧名思義，係被告根據其
      所屬員工在94年下半年期間內之各項表現，予以評定、考
      核，再據此評定、考核之結果所核發之獎金，並非純屬員
      工勞動之報酬，此觀上開函文中說明4亦明定：「‧‧‧
      單位經理應就所屬行員之生活情形、財務狀況、團隊合群
      、品德操守、發展潛力等〈人格特質〉綜觀評估」等語，
      可見評定、考核之項目除員工之勞動表現外，亦兼及與勞
      動表現無關之員工私人領域；且依上開函文說明9所示：
      「本期考績等位仍為優、甲、乙、丙、丁等五種，‧‧‧
      丙、丁等位不發給獎金」等語，可見亦非所有員工每期均
      能獲取考績獎金，尤證其不具經常性勞動報酬之性質，亦
      係上開條文所明定之獎勵性給與，為勞動基準法施行細則
      所明文排除於工資外之給與。雖兩造嗣經協議將94年上半
      年之考績獎金列入原告之平均工資計算，惟仍無礙上開考
      績獎金性質之認定。因此，原告主張94年下半年考績獎金
      係工資一部，為其勞動之報酬，被告自應予以給付云云，
      要屬誤會，亦無理由。
    (3)故原告請求被告給付94年下半年考績獎金為無理由。又原
      告上開請求既無理由，則關於原告94年下半年考績獎金金
      額應為若干，即無再予審究之必要，併此指明。
  (七)原告依法得請求資遣費，則其得請求之資遣費為若干？資訊
    加給及94年下半年之考績獎金是否應計入平均工資計算？
    (1)按雇主違反勞動契約或勞工法令，致有損害勞工權益之虞
      者，勞工得不經預告終止契約，並得依同法第17條規定請
      求雇主給付資遣費。勞動基準法第14條第1項第6款、第4
      項分別定有明文。又按「雇主依前條終止勞動契約者，應
      依左列規定發給勞工資遣費：一、在同一雇主之事業單位
      繼續工作，每滿1年發給相當於1個月平均工資之資遣費。
      二、依前款計算之剩餘月數，或工作未滿2年者，以比例
      計給之。未滿1個月者以1個月計。」勞動基準法第17條定
      有明文。再按「勞工適用本條例之退休金制度者，適用本
      條例後之工作年資，於勞動契約依勞動基準法第11條、第
      13條但書、第14條及第20條或職業災害勞工保護法第23條
      、第24條規定終止時，其資遣費由雇主按其工作年資，每
      滿1年發給2分之1個月之平均工資，未滿1年者，以比例計
      給；最高以發給6個月平均工資為限，不適用勞動基準法
      第17條之規定。」勞工退休金條例第12條第1項並定有明
      文。本件本件勞動契約之終止既已符合勞動基準法第14條
      第1項第6款之規定，原告即得依前揭規定請求被告給付資
      遣費。茲將其得請求之數額說明如下：
      原告之年資基數：
        原告自89年5月12日起受僱於被告，於94年7月1日選擇
        適用勞工退休新制，其依舊制之年資為5又2/12，兩造
        間之勞動契約於95年1月11日終止，則其新制基數為0.
        5x 7/12，合計基數為5又11/24。
      原告之平均工資：
        查資訊加給係原告工資之一部，而94年下半年考績獎金
        則非原告工資之一部，均如前述，不複贅論，是原告所
        領之資訊加給自應列入平均工資計算；又兩造另均同意
        將原告上開所列每月薪資37,950元及94年8月份領取之
        業務績效考績獎金30,147元與考績獎金31,434元，列入
        計算平均工資。是本件原告於終止契約前6個月之每日
        平均工資應為：每日1,869元（計算公式為：94年7月11
        日至31日之工資〈已含當月份之資訊加給在內，下同〉
        31,670元＋94年8月工資46,750元＋94年9月工資46,750
        元＋94年10月工資46,750元＋94年11月工資46,750 元
        ＋94年12月工資46,750元＋95年1月1日至10日之工資15
        ,080 元＋業務績效考績獎金30,147元＋考績獎金31,
        434元÷184日＝1,859元/日，元以下4捨5入），1個月
        平均工資為55,770元（計算公式為：1,859元/日×30日
        / 月＝55,770元）。
      原告所得請求之資遣費：
        據上，換算原告所得請領資遣費為304,411元（計算公
        式為：55,770×5又11/24＝304,411元，元以下4捨5入
        ）。
  (八)綜據上述，原告分別依兩造間之勞動契約及勞動基準法第17
    條之規定，訴請被告給付原告360,144元，及自起訴狀繕本
    送達日起，即95年5月19日起至清償日止，按年息5﹪計算之
    利息，為有理由，應予准許。至原告逾此所為請求，即非有
    據，應予駁回。
五、本件判決之基礎已臻明確，兩造其餘攻擊防禦方法及舉證，
    核與判決無影響，爰不另一一論述，併此敘明。
六、兩造均陳明願供擔保，請准宣告假執行或免為假執行。然核
    本件所命被告應給付原告之金額為未逾500,000元之判決，
    爰依職權宣告假執行，並酌定相當擔保金額准被告提供擔保
    免為假執行。至原告其餘假執行之聲請，因訴之駁回而失所
    依據，不予准許。
七、據上論結，本件原告之訴為一部有理由、一部無理由，依民
    事訴訟法第79條、第389條第1項第5款、第392條第2項，判
    決如主文。
中    華    民    國    95    年    8    月    31    日
                  民事第三庭    審判長法  官  張瑞蘭
                                      法  官  林靜芬
                                      法  官  林世民
正本係照原本作成。
如對本判決上訴，須於判決送達後20日內向本院提出上訴狀。
中    華    民    國    95    年    8     月    31    日
                                      書記官


司法院資訊處製作；財團法人民間司法改革基金會備份。
